臺灣臺北地方法院交通事件裁定　　　　94年度交聲字第1190號
原處分機關　臺北市交通事件裁決所
異　議　人
即受處分人　甲○○
上列異議人即受處分人因違反道路交通管理處罰條例案件，對於
臺北市交通裁決所民國九十四年十月二十日北市裁一字第裁二二
—ＡＥＢ○三八七七五號裁決聲明異議（原舉發案號：臺北市政
府警察局舉發違反道路交通管理事件通知單北市警交大字第ＡＥ
Ｂ○三八七七五號），本院裁定如下：
    主  文
原處分撤銷。
甲○○不罰。
    理  由
一、原處分意旨略以: 異議人即受處分人甲○○於民國九十四年
    七月六日十二時五十分許，駕駛車牌號碼ＣＶ—五○五二號
    自用小客車行經臺北市○○路三三○巷四十號前，因「肇事
    致人受傷，未向警察機關報告而駛離」經警舉發違規，依道
    路交通管理處罰條例第六十二條第一項吊扣駕駛執照六個月
    。
二、異議意旨略以：當時伊駕駛上開車輛行經臺北市○○路三三
    ○巷時，完全沒有感覺擦撞倒人，伊在該處停車欲下車辦事
    時，有一婦人上前爭執，伊以為該婦人係詐騙集團或精神不
    正常，遂告知有事可以找警察，並隨即離車至附近辦事。約
    經過半小時事情辦妥後，伊回停車處時，並未看到該婦人或
    警察在場，車上亦無通知單，伊認為一切正常，故將車開回
    家，並無肇事逃逸，據此聲明異議等語。
三、按法院受理交通事件，準用刑事訴訟法之規定，道路交通管
    理處罰條例第八十九條前段定有明文。又道路交通案件處理
    辦法第二十條亦規定，交通法庭認為聲明異議有理由者，應
    以裁定將原處分經聲明異議部分撤銷，並自為裁定。另按認
    定不利於被告之事實，須依積極證據，苟積極證據不足為不
    利於被告事實之認定時，即應為有利於被告之認定，更不必
    有何有利之證據；且事實之認定，應憑證據，如未能發現相
    當證據，或證據不足以證明，自不能以推測或擬制之方法，
    以為裁判基礎；而認定犯罪事實所憑證據，雖不以直接證據
    為限，間接證據亦包括在內；然而無論直接或間接證據，其
    為訴訟上之證明，須於通常一般之人均不致有所懷疑，而得
    確信其為真實之程度者，始得據為有罪之認定，若其關於被
    告是否犯罪之證明未能達此程度，而有合理性懷疑之存在，
    致使無從形成有罪之確信，根據「罪證有疑，利於被告」之
    證據法則，即不得遽為不利被告之認定，分別有最高法院三
    十年上字第八一六號、四十年台上字第八六號、七十六年台
    上字第四九八六號等判例可資參照，依上開規定，本件交通
    事件，亦有前揭原則之適用。末按汽車駕駛人，駕駛汽車肇
    事致人受傷或死亡，應即採取救護或其他必要措施，並向警
    察機關報告，不得駛離；違者吊扣其駕照三個月至六個月；
    逃逸者吊銷駕駛執照，道路交通管理處罰條例第六十二條第
    一項固定有明文，惟行為人主觀上仍必須對於駕駛動力交通
    工具肇事致人死傷之事實有所認識，並且具有進而決意擅自
    駛離現場或逃逸之主觀心態。依上揭說明，欲以上開規定處
    罰汽車駕駛人，除客觀上須有駕駛人駕車肇事而致人死傷之
    情，尚須該駕駛人知悉自己肇事致人死傷而仍然故意不予必
    要救護或處理，始克相當，故若駕駛人不知自己肇事已致人
    死傷或誤認他人並無傷亡情事而離去，自不能依上開規定予
    以處罰，首先敘明。
四、經查：本件異議人即受處分人甲○○於九十四年七月六日十
    二時五十分許，駕駛車牌號碼ＣＶ—五○五二號自用小客車
    行經臺北市○○路三三○巷四十號前，因過失而以車身側面
    擦撞被害人黃媛月，致使其左手臂擦傷之事實，業據證人黃
    媛月到庭證述無誤，證人即嗣後到現場處理之警員陳佳霖亦
    證稱，被害人黃媛月有給伊看，伊有看到手肘部位有稍微紅
    紅的等語，此外, 復有馬偕紀念醫院乙種診斷證明書影本一
    紙在卷可稽，異議人駕車肇事致人受傷之事實固堪認定。惟
    被告所駕駛之車牌號碼ＣＶ—五○五二號自用小客車於肇事
    後，即停放於距離肇事地點約十至二十公尺處，並未駛離等
    情，有證人黃媛月與陳佳霖於本院調查時結證屬實，證人黃
    媛月並稱，異議人對伊受傷一事愛理不理的，伊並未讓異議
    人看到受傷之部位，只是叫伊可以去報警，後來異議人就拿
    東西下車不知道去哪裡，車子還是停在同一個地方等語，證
    人陳佳霖亦證稱，伊到現場時，異議人的車子還停在該地，
    車子是靜止的，車上沒有人，伊與被害人在附近的巷口作筆
    錄時，被害人曾告訴伊，異議人好像只是下車處理一下事情
    而已，所以伊與被害人都在等異議人回來，伊當時並未在異
    議人之上開自用小客車上放通知單或罰單等語，可見異議人
    於客觀上並未將其自用小客車駛離現場。另證人陳佳霖雖稱
    ，伊與被害人作筆錄時，係站在異議人停車位置的對面，異
    議人可以看得到伊與被害人云云，然參諸異議人辦完事後返
    回停車處，發動引擎將車開走之時，證人陳佳霖與黃媛月均
    未發現之事實，則顯然證人陳佳霖與黃媛月製作筆錄之地點
    與被告停車處應有相當距離，並非鄰近，則異議人辯稱當時
    並未看到警方及被害人在場等語，應有可能，證人陳佳霖所
    稱被告可以看到伊云云，應僅屬推測之詞，尚無可採。是異
    議人在既未見警方到場處理，被害人亦未在場，車上復無任
    何可資作為警方到場調查之通知文件，因見無異狀而逕行離
    去，尚難認定其有肇事逃逸之主觀故意。
五、又證人黃媛月於本院調查時證稱，伊是被異議人車子的側面
    擦撞到，異議人於下車時曾問伊怎麼回事，伊向異議人表示
    其車子撞到人後，異議人還反問撞到哪裡，伊未讓異議人看
    到受傷的位置等語；證人陳佳霖亦稱，被害人黃媛月有讓伊
    看受傷的情形，但伊只有看到其手肘部位有稍微紅紅的，至
    於異議人的車子，則未發現有擦撞痕跡等語，是異議人所駕
    駛之自用小客車與被害人黃媛月並非直接撞擊，且其發生之
    擦撞力道甚為輕微，其車側面僅與被害人黃媛月有短暫、輕
    度擦撞，並未留有擦撞痕跡，被害人黃媛月所受傷勢亦僅屬
    表面擦傷，並非嚴重，衡諸常情，異議人是否必然能有所察
    覺，已非無疑，且觀之被害人黃媛月與異議人理論之時，異
    議人尚未意識到發生事故，而從容將車停放於事故發生處附
    近，逕自離去辦事，另被害人黃媛月上前理論之時，未將所
    受傷勢出示於異議人，而被害人當時所受之傷勢極為輕微，
    並非異議人顯然可察覺發現，則議人亦無從判斷其所言是真
    實等情，顯見異議人對於被害人黃媛月因擦撞而受傷一節，
    並不知情。故異議人辯稱伊不知被害人受傷，並無肇事逃逸
    之故意等語，應為可採。
六、查道路交通管理處罰條例第六十二條第一項規定之立法本旨
    ，在於道路交通事故發生後，有受傷或死亡之情形發生時，
    應即時救護或採取必要之措施，以防損害範圍之擴大。蓋如
    駕駛人於肇事後，隨即駕車逃離現場，不僅使肇事責任認定
    困難，更可能使受傷之人喪失生命、求償無門。惟本規定之
    構成，必須行為人主觀上對於駕駛動力交通工具肇事致人死
    傷之事實有所認識，並且具有進而決意擅自駛離現場或逃逸
    之主觀心態。本件異議人對於其駕車肇事致人受傷之事實既
    無認識，亦未進而決意擅自駛離現場或逃逸，已如上述，自
    不能依上開規定予以處罰，此外，復查無其他積極證據足資
    認定異議人有裁決書所載之違規事實，原處分機關未加詳查
    ，遽引道路交通管理處罰條例第六十二條第一項規定，處吊
    扣駕駛執照六個月，實有未洽，本件異議為有理由，爰撤銷
    原處分，並另為異議人不罰之諭知。
據上論斷，應依道路交通案件處理辦法第二十條，裁定如主文。
中　　華　　民　　國　　94　　年　　12　　月　　23　　日
                  交通法庭法　官  林柏泓
如不服本裁定應於送達後5日內向本院提出抗告狀
以上正本證明與原本無異
　　　　　　　　　　　　　書記官　柯貞如
中　　華　　民　　國　　94　　年　　12　　月　　23　　日
